臺灣高等法院臺南分院刑事判決
109年度上訴字第1111號
上  訴  人  臺灣嘉義地方檢察署檢察官
被      告  陳進雄





上列上訴人因被告毒品危害防制條例案件，不服臺灣嘉義地方法
院109年度訴字第414號中華民國109年7月21日第一審判決（起訴
案號：臺灣嘉義地方檢察署109年度毒偵字第387號），提起上訴
，本院判決如下：
    主  文
原判決撤銷，發回臺灣嘉義地方法院。
    理  由
一、法院認應諭知免刑或免訴、不受理者，法院不得為協商判決
    （刑事訴訟法第455-4條第1項第7款）。另依本編所為之協
    商科刑判決，不得上訴，但有第455條-4條第1項第7款所定
    情形者，不在此限。第二審法院認為上訴有理由者，應將原
    審判決撤銷，將案件發回第一審法院依判決前之程序更為審
    判（刑事訴訟法第455-10條第1項、第3項）。 
二、其次，民國109年7月15日增訂施行之毒品危害防制條例第35
    條之1第2款規定，施行前犯第10條施用第一、二級毒品罪之
    案件，於修正施行後，審判中之案件，由法院或少年法院（
    地方法院少年法庭）依修正後規定處理；依修正後規定應為
    不起訴處分者，法院應為免刑之判決。
三、修正毒品危害防制條例第23條第2 項，既僅規定「觀察、勒
    戒或強制戒治執行完畢釋放後，3 年內再犯第10條之罪者，
    檢察官或少年法院（地方法院少年法庭）應依法追訴或裁定
    交付審理。」，則其再犯（含3犯以上）如距最近1次犯該罪
    經依第20條第1項、第2項規定令觀察、勒戒或強制戒治執行
    完畢釋放後，已逾3 年者，即應再令觀察、勒戒，不因其間
    是否另犯該罪經起訴、判刑或執行而受影響，俾落實此次寬
    厚刑事政策之變革。
四、經查：
　㈠①被告前因施用毒品案件，經臺灣雲林地方法院以93年度毒聲
    字第447號裁定令入觀察、勒戒處所施以觀察、勒戒後，認
    無繼續施用毒品之傾向，於94年1月27日釋放，並於94年1月
    28日由臺灣雲林地方檢察署檢察官以94年度毒偵字第11號為
    不起訴處分確定。②被告於95年間因持有毒品、寄藏槍砲案
    件，經法院分別判處5年2月、5年6月，定應執行10年4月確
    定（被告編號5前科紀錄）。③被告於96年間因施用第一、二
    級毒品案件，經法院分別判處8月、4月，應執行10月，嗣該
    案經減刑為4月、2月，應執行5月確定（編號11前科紀錄）
    。與上開編號②接續執行後，於102年8月5日縮短刑期假釋出
    監。④被告嗣於104年間因持有毒品，經法院判處4月確定（
    編號13前科）。⑤105年間因施用毒品等案件（最後一次施用
    時間105年7月12日），經法院分別判處應執行1年4月、8月
    確定（被告編號15前科紀錄）。⑥上開編號④⑤再與編號③經撤
    銷假釋的殘刑3年8月9日接續執行，於109年入監，尚未執行
    完畢，有被告前科紀錄在卷可參。
　㈡被告仍未戒除毒癮，復基於施用第一級毒品海洛因及第二級
    毒品甲基安非他命之犯意，於109年4月13日上午11時許，在
    臺南市○○區○道○號高速公路東山服務區停車場，以將海
    洛因、甲基安非他命摻入香菸內，點火燒烤吸食所產生煙霧
    方式，同時施用海洛因、甲基安非他命1次。嗣於109年4月1
    3日下午1時39分許，駕車行經嘉義市○區○○路00號前，因
　　毒品案通緝為警查獲，經警搜索所駕駛自小客車，在車輛內
    查獲毒品，另經被告同意，於同日下午2時45分許採其尿液
    送驗，結果呈安非他命、甲基安非他命、嗎啡陽性反應等情
    ，業據被告於警詢、偵訊、原審及本院審理時坦承不諱，並
    有勘察採證同意書、尿液送驗對照表、台灣檢驗科技股份有
    限公司濫用藥物檢驗報告、查獲施用毒品案件經過情形紀錄
    表、自願受搜索同意書、搜索扣押筆錄、扣押物品目錄表、
    扣案物品照片，及法務部調查局濫用藥物實驗室109年6月10
    日鑑定書、衛生福利部草屯療養院109年4月21日鑑定書在卷
    可參，被告上開犯行事證明確，堪予認定。
　㈢被告本次於109年4月13日施用毒品犯行，距其最近1次犯該罪
    ，經依法觀察、勒戒執行完畢釋放後，已逾3 年。依前揭說
    明，自應依修正後新法規定，再予適用觀察、勒戒或強制戒
    治之機會。
五、被告本次犯行既應給予適用觀察、勒戒或強制戒治的機會，
    如被告受觀察勒戒後無繼續施用毒品傾向，依照毒品危害防
    制條例第20條第2項規定，檢察官本應為不起訴處分，如被
    告有繼續施用毒品傾向，經強制戒治期滿，依照同條例第23
    條規定，檢察官亦應為不起訴處分，而本案檢察官係於上開
    修法前依法起訴，起訴程序仍屬合法，依照上開說明，原審
    法院日後應於被告觀察勒戒或強制戒治期滿釋放後，諭知本
    案免刑，然原審法院竟依照檢察官與被告於審判外達成協商
    之合意而為協商判決，適用法律即有不當，檢察官提起上訴
    ，主張原審有上開瑕疵，為有理由，原審判決即屬無可維持
    ，應由本院予以撤銷，並將案件發回第一審法院依判決前之
    程序更為審判
據上論結，應依刑事訴訟法第455-10條第1項、第3項，判決如主
文。
本案經檢察官賴韻羽提公訴，檢察官林俊良提起上訴，檢察官林
志峯到庭執行職務。
中　　華　　民　　國　　109 　年　　10　　月　　28　　日
                  刑事第五庭    審判長法　官  黃國永
                                      法　官  翁世容
                                      法　官  蔡川富
以上正本證明與原本無異。
如不服本判決應於收受送達後20日內向本院提出上訴書狀，其未
敘述上訴理由者，並得於提起上訴後20日內向本院補提理由書（
均須按他造當事人之人數附繕本）「切勿逕送上級法院」。
　　　　　　　　　　　　　　　　　　　書記官  黃心怡
中　　華　　民　　國　　109 　年　　10　　月　　28　　日